臺灣高雄地方法院刑事判決　　　　　　　　　　　　九十一年度訴字第二一五號
　　公　訴　人　臺灣高雄地方法院檢察署檢察官
　　被　　　告　丙○○
　　選任辯護人　萬維堯
右列被告因強盜案件，經檢察官提起公訴（九十一年度偵字第一三０二號），本院判
決如左：
    主  文
丙○○意圖為自己不法之所有，而搶奪他人之動產，因脫免逮捕，而當場施以強暴，
累犯，處有期徒刑伍年肆月。
    事  實
一、丙○○曾於民國八十五年間因麻醉藥品管理條例、竊盜等案件，經臺灣屏東地方
    法判處有期徒刑六月及五月，並定應執行刑為有期徒刑九月確定，已於八十六年
    十一月二十二日執行完畢。仍不知悔改，竟意圖為自己不法之所有，於九十一年
    六月二十五日六時五分許，在高雄縣鳳山市○○路六０五號前，騎乘未懸掛車牌
    號碼ＷＲＮ─八０七號光陽牌棕色之輕型機車，見同向在前獨行之乙○○左肩背
    有皮包一只（內有化妝品九盒及行動電話乙具），丙○○認機不可失，乃趁乙○○不及防備之際，自後方徒手迅速握住皮包肩帶後，強行扯斷而奪取，並於得手
    後立即加速欲沿博愛路往鳳松路方向逃逸，適為駕駛車牌號碼ＺＣ─二二六六號
    自小客車行駛在後之民眾甲○○全程目睹，乃以其所駕駛之自小客車趨前攔截，
    並擦撞丙○○所騎乘之機車，致丙○○之機車失去平衡而倒地，丙○○於扶正機
    車後，仍欲騎乘該車逃離，甲○○見狀隨即上前拉住丙○○身軀以防其逃跑，丙○○為圖脫免被逮，竟當場施強暴，與甲○○拉扯、扭打，惟甲○○不畏丙○○
    之身材較為槐梧，仍奮力緊抓不放，並要乙○○趕緊報警，乙○○遂自地上拾起
    遭丙○○搶奪得手後，因所騎機車被甲○○之自小客車擦撞攔截倒地後遺落之皮
    包，持皮包內之行動電話報警，而是時丙○○仍圖脫逃，二人因之在地上拉扯打
    滾，致甲○○左手中指割傷（傷害部分未據告訴），未幾幸有路過之計程車司機
    及從事保全業之機車騎士加入，始將丙○○制伏，甲○○為恐丙○○仍有伺機逃
    走之可能，乃於丙○○停止攻擊反抗時仍拉住丙○○，迄於據報前來之員警趕至
    ，始交由員警處理而當場查獲。
二、案經高雄縣警察局鳳山分局報告臺灣高雄地方法院檢察署檢察官偵查起訴。
    理  由
一、訊據被告丙○○固不否認有於上開時地，騎乘車牌號碼ＷＲＶ─八０七號輕型機
    ，自後徒手搶奪乙○○皮包得逞後，欲逃離現場時遭甲○○等人逮獲之事實不諱
    ，惟矢口否認有何準強盜之犯行，被告辯稱：當時是被甲○○及一位從事保全之
    路人自後勒住脖子制伏住，沒有辦法反抗，也沒有要反抗及逃跑的動作云云。經
    查，被告搶奪乙○○肩上皮包得逞之過程，業據被害人乙○○於警訊時指述綦詳
    ，並核與證人甲○○於警訊及本院審理時證述之情節一致；而被告於得手後欲騎
    乘機車逃離現場時，遭證人甲○○以自小客車擦撞攔截後機車因之失去平衡而倒
    地，及為脫免被逮而對阻止其去路之甲○○施以強暴之行為，致甲○○左手指受
    有傷害等節，亦經甲○○於本院審理時證述：「當天是凌晨六點左右，我經過鳳
    山博愛路六０五號前，距離我所在位置十多公尺前看見被害人揹著皮包走在路邊
    ，被告騎車過去就拉被害人的皮包，將被害人的皮包拉斷且將皮包拿走，我第一
    時間就開車過去將被告攔劫，我自己的車子也撞到路邊的車子，被告被我車子擦
    撞後他的機車有倒，之後他又將車子扶正要騎車逃跑，我就趕快下車將被告拉住
    ，因為被告一直要掙脫阻止我抓住他，所以他也有出手攻擊我想要讓我無法抓住
    他，他才可以逃跑，我們二個就開始拉扯、扭打，我們二個人也有在地上滾，我
    就不要讓他跑掉，這當中我有提醒被害人趕快報警，被害人才從地上拿她的皮包
    裡的手機報案，我在與被告拉扯當中有大聲喊救，但都沒有人幫忙，是之後有一
    位計程車司機及一位從事保全工作的機車騎士加入才將被告制伏住，制伏住之後
    警察就來了，當時我的左手手指有被被告的手錶割傷，我沒有去驗傷，我的傷已
    經好了，我沒有提出傷害告訴」等語明確，並經證人即警員呂俊寬、張弘宜證陳
    ：「當時是凌晨六點多左右，我們據報就趕到現場，抵達現場時看到一部車子及
    一部倒在地上的機車，當時證人甲○○拉住丙○○，他們二個人都在喘氣、衣杉
    均不整，身上也都有些許的泥沙，看起來是有經過激烈扭打過並且倒臥過的樣子
    ，當時確實證人手指上有受傷，被告並沒有明顯的外傷，當時計程車司機及路過
    的保全人員也站在旁邊，我們要問的時候被告與甲○○都還在喘氣當中無法陳述
    ，之後我們就問計程車司機及路過的保全人員及被害人指認被告搶她皮包，證人
    甲○○也說是被告搶被害人皮包，但當時被告說皮包是他撿到的，我們詢問被告
  為何皮包上的肩帶斷裂看起來是被拉扯所造成，被告無法解釋」等語屬實，此外
    復有上開遭被告扯斷之皮包一只及被告所騎乘之機車照片共計六幀、贓物領據一
    紙在卷可稽。雖被告仍以前揭情詞置辯，惟苟若被告所言未與路人甲○○扭打拉
    扯，而係束手就擒為真，何以於警員趕至現場時，被告與甲○○二人均氣喘吁吁
    ，久久不能言語，且衣衫不整，並沾有泥沙，及證人甲○○之左手中指復受有傷
    害之理，是顯見證人甲○○證述為攔阻被告脫逃而與被告拉扯及於地上打滾等節
    ，尚非子虛，應可採信，被告空言否認，實為飾卸之詞，要無足採。綜上所述，
    本件事證已明被告行搶被害人皮包後，為脫免逮捕而對甲○○施以強暴致傷之犯
    行堪予認定。
二、按刑法第三百二十九條準強盜罪之成立，僅需行為人於搶奪或竊盜之際，為脫免
    逮捕、防護贓物或湮滅罪證，而當場施以強暴或脅迫即可成立，其受強暴或脅迫
    之人並不以被害人為限，被告丙○○於搶奪財物得逞後，欲逃逸之際，對前來阻
    其去路之甲○○施強暴以圖脫免被捕，是核其所為，應依刑法第三百二十九條之
    規定，論以同法第三百二十八條第一項之準強盜既遂罪。又刑法所謂之防護贓物
    乃係指行為人之竊盜或搶奪行為業已將他人之財物置於自己實力支配之下，但為
    人所發現，為避免他人追回，遂施以強暴或脅迫行為以排除他人取回之意。本件
    被害人乙○○所有之皮包雖遭被告搶奪得逞，然因被告於遭甲○○以自小客車擦
    撞攔截後，所騎之機車因之失去平衡而倒地，並迅即與阻其去路之甲○○發生拉
    扯扭打以圖脫逃，是時即未再接觸遺落於一旁地上之皮包，而該只皮包隨即又輕
    易為被害人乙○○拾起，是該皮包實已脫離其持有中，準此則與防護贓物之要件
    有間，公訴人認被告所為除構成脫免逮捕要件外，亦該當防護贓物之情節，容有
    誤會。又查被告曾於八十五年間，因麻醉藥品管理條例及竊盜等案件，經法院判
    處有期徒刑六月及五月，並定應執行刑為有期徒刑九月確定，已於八十六年十一
    月二十二日執行完畢之事實，有臺灣高等法院被告全國前案紀錄表在卷可憑，其
    於前案執行完畢後五年以內再犯上開法定本刑為有期徒刑以上之罪，為累犯，應
    依刑法第四十七條規定，加重其刑。爰審酌被告年輕力壯，不思正途，圖以之非
    法之腕力奪取他人財物，並於遭人攔阻時，仍未及時悔悟，反欲強行脫逃因而致
    見義勇為之路人受傷，且有犯罪前科，素行欠佳，及被害人遭搶之財物迅速尋回
    ，其財物損失尚輕等一切情狀，量處如主文所示之刑，以示懲儆。
據上論斷，應依刑事訴訟法第二百九十九條第一項前段，刑法第三百二十八條第一項
、第三百二十九條、第四十七條，判決如主文。
中      華      民      國    九十一    年      八      月     三十     日
                                  臺灣高雄地方法院刑事第三庭
                                      法    官  柯彩燕
右正本證明與原本無異。
如不服本判決，應於判決送達後十日內，向本院提出上訴狀。
                                書記官    楊真芬
中    華    民    國      九十一      年      八      月      三十      日
